臺灣高等法院臺南分院民事裁定　95年度上易字第146號
上 訴 人　甲○○○
被上訴人　丙 ○ ○
上列當事人間請求土地所有權移轉登記事件，上訴人對於中華民
國九十六年一月二十三日本院第二審判決（九十五年度上易字第
一四六號），提起上訴，本院裁定如下：
      主    文
上訴駁回。
第三審訴訟費用由上訴人負擔。
      理    由
一、按對於財產權訴訟之第二審判決，如因上訴所得受之利益，
    不逾新台幣（下同）一百萬元（業經司法院提高為一百五十
    萬元）者，不得上訴。對於不得上訴之判決而上訴者，原第
    二審法院應以裁定駁回之，民事訴訟法第四百六十六條第一
    項、同法第四百八十一條準用第四百四十二條第一項分別定
    有明文。又核定訴訟標的之價額，以起訴時之交易價額為準
    ；無交易價額者，以原告就訴訟標的所有之利益為準，民事
    訴訟法第七十七條第二項亦有明文。
二、經查：
（一）本件係請求土地所有權移轉之財產權訴訟事件，其訴訟標
      的價額，依上開說明，原應以起訴時之交易價格為準。然
      因系爭標的物土地即坐落嘉義縣中埔鄉○○○段五六之五
      地號土地，於九十三年十一月間被上訴人向第一審法院起
      訴時，並無交易紀錄，無從以其交易價格核定為本件訴訟
      標的價額；依上開說明，自應以被上訴人就系爭訴訟標的
      所有之利益為準。
（二）系爭訴訟標的物土地之總面積為四二三九平方公尺、於九
      十三年一月之土地公告現值為每平方公尺一千元乙情，有
      系爭土地登記謄本在卷可參（原審卷十頁）；本件被上訴
      人起訴請求上訴人移轉系爭土地應有部分一千分之一九三
      ，其就訴訟標的所有之利益為八十一萬八千一百二十七元
      【計算式：1,000元（九十三年公告現值）4,239平方公
      尺193/1000＝818,127元】，本件訴訟標的價額即應核
      定為八十一萬八千一百二十七元。準此，對於本件訴訟之
      第二審判決，上訴人因上訴所得受之利益不逾一百五十萬
      元，不得上訴於第三審法院。
三、上訴人雖以：伊曾於九十二年十月五日以每坪二萬五千元之
    交易價格向訴外人乙○○購買與系爭土地相鄰，同段五四之
    八地號土地，並提出土地買賣契約書以資證明，抗辯系爭土
    地於起訴時之實際交易價格為每坪二萬五千元，則經換算結
    果，本件訴訟標的價額應核定為六百一十九萬五千元，伊因
    上訴所得受之利益，已逾一百五十萬元，自得上訴於第三審
    云云；惟查：土地之公告現值，按諸常情固略低於市價，然
    近年來經由政府機關逐年檢討，適時調整土地公告現值之價
    額結果，土地之公告現值與市價間差距已逐年縮小。系爭土
    地於九十三年間，既乏交易價額可供法院核定訴訟標的價額
    時之參考，則以上開土地之公告現值作為認定原告就訴訟標
    的所有利益之參考依據，於法並無不合。且買賣標的物土地
    之價額高低，常受買賣雙方對於土地之需求、土地座落位置
    、大小、整體利用，及個人偏好等因素左右；縱上訴人抗辯
    其於九十二年十月五日以每坪二萬五千元之交易價格，購買
    相鄰土地確屬真實，然既非系爭土地之交易紀錄，亦難比附
    援引，逕以上開價額作為系爭土地於九十三年間之交易價額
    。上訴人抗辯核定系爭土地之訴訟標的價額，應以相鄰土地
    之交易價額為準，即嫌率斷，洵無足採；揆諸上開說明，上
    訴人主張其因上訴所得受之利益已逾一百五十萬元云云，尚
    嫌無據，而不足採。
四、據上論結，本件上訴為不合法，依民事訴訟法第九十五條、
    第七十八條，裁定如主文。
中　　華　　民　　國　　96　　年　　2　　月　　15   　日
                    民事第三庭
                                審判長法　官  陳  光  秀
　　　　　　　　　　　      　　　　　法　官  曾  平  杉
　　　　　　　　　　　      　　　　　法　官  李  文  賢
上為正本係照原本作成。
如對本裁定抗告，須於本裁定送達後10日內向本院提出抗告狀（
須附繕本），並應繳納抗告費新台幣1千元。
中　　華　　民　　國　　96　　年　　2　　月　　15   　日
　　　　　　　　　　　　　　　　　　　書記官　劉　清　洪
